【裁判字號】    97,交聲,2274
【裁判日期】    971231
【裁判案由】    聲明異議
【裁判全文】
臺灣臺中地方法院交通事件裁定        97年度交聲字第2274號
原處分機關交通部公路總局臺中區監理所
異  議  人  甲○○
即受處分人
上列異議人即受處分人因違反道路交通管理處罰條例案件，對於
交通部公路總局臺中區監理所97年7 月28日所為之處分（裁監稽
違字第裁61-GE0000000號裁決書），聲明異議，本院裁定如下：
    主  文
原處分撤銷。
甲○○不罰。
    理  由
一、原處分機關即交通部公路總局臺中區監理所以：本件異議人
    即受處分人甲○○所有之車牌號碼HJ9-956 號重型機車於民
    國97年6月4日中午12時36分許，在臺中市北屯區國校巷與太
    原路口處，因闖紅燈，經警交通稽查鳴笛指揮受檢，不聽制
    止停車接受稽查而逃逸之違規，遭臺中市警察局第五分局警
    備隊警員掣開舉發違反道路交通管理事件通知單（單號：中
    市警交字第GE0000000 號）逕行舉發，本所遂依違反道路交
    通管理處罰條例第60條第1項之規定，於97年7月28日以裁監
    稽違字第裁61-GE0000000號裁決書，裁處其罰鍰新臺幣（下
    同）4千元。
二、本件受處分人甲○○聲明異議意旨則以：伊每星期一至星期
    六都須工作一整天，且上下班都須打卡，工作地點也在臺中
    縣霧峰鄉，而伊於97年6月間，均未曾向公司請假，所以本
    件違規時間伊係在公司內，有許多同事可以證明，伊也未將
    機車借給他人使用等語。
三、按法院受理交通事件，準用刑事訴訟法之規定，道路交通管
    理處罰條例第89條前段定有明文。又認定犯罪事實所憑之證
    據，雖不以直接證據為限，間接證據亦包括在內，然而無論
    直接或間接證據，其為訴訟上之證明，須於通常一般之人均
    不致有所懷疑而得確信其為真實之程度者，始得據為有罪之
    認定（最高法院76年台上字第4986號判例要旨參照），此項
    證據法則，於法院審理行為人違反道理交通管理處罰條例案
    件時自當有其適用。易言之，法院於審理行為人違反道路交
    通管理處罰條例案件，為事實之認定時，如就原處分機關所
    認定之行為人違規事實尚乏積極證據，或仍有合理之懷疑，
    而無法百分之百確信行為人確有該當於道路交通管理處罰條
    例各該處罰條文之構成要件事實時，即應依訴訟法上之「罪
    疑唯輕原則」，作對行為人有利之認定。復按駕駛人駕駛汽
    車，應遵守道路交通標誌、標線、號誌之指示，並服從交通
    指揮人員之指揮；汽車駕駛人，駕駛汽車有違反本條例之行
    為，經交通勤務警察或依法令執行交通稽查任務人員制止時
    ，不聽制止或拒絕停車接受稽查而逃逸者，除按各該條規定
    處罰外，處3千元以上6千元以下罰鍰，道路交通安全規則第
    90 條、道路交通管理處罰條例第60條第1項分別定有明文，
    是以前開規定所處罰鍰之對象應係以「汽車駕駛人」為受罰
    主體。
四、經查：本件原處分機關所為之上開裁決，無非係以臺中市警
    察局中市警交字第GE0000000 號舉發違反道路交通管理事件
    通知單1紙、及臺中市警察局第五分局97年7月16日中分五交
    字第0970023802號函為其依據。然依前揭說明，法院就道路
    交通案件聲明異議之處理，認定受處分人道路交通違規之事
    實，準用刑事訴訟法證據章規定之結果，仍應依積極證據認
    定之，要不得僅憑警察機關員警逕行開立之舉發違反道路交
    通管理事件通知單及所為查覆函文，即推定受處分人有所指
    之道路交通違規事實。查本件受處分人始終堅稱本件舉發違
    規之時間，其正在公司上班，並未外出等情，並提出其任職
    於永棧鑄造工業股份有限公司（下稱永棧公司）之97年6 月
    份攷勤表為證。經查：
  (一)證人即永棧公司之廠長乙○○於本院訊問時結證稱：受處分
    人在永棧公司係擔任作業員，從上午7時許上班至晚上8時許
    ，中午是12時許開始吃飯，休息到下午1 時，但因為永棧公
    司作業員是採按件計酬之方式，所以大部分作業員在中午都
    沒有休息，在工廠吃完飯後就繼續工作，若員工中午休息後
    較晚上班，就會登記在攷勤表上等語，核與受處分人於本院
    所為之陳述相符。而證人乙○○與受處分人固有同事之誼，
    然本件違規事件其罰鍰為4 千元，金額並非鉅，受處分人自
    無使證人干冒偽證罪之刑責，勾串證人而令證人為虛偽陳述
    之必要，是證人乙○○所述及受處分人上揭所辯，堪可採信
    。另證人乙○○復證述：從工廠到臺中市○○路、國校巷那
    邊，騎機車約需40、50分鐘等語，而觀諸本件違規時間為中
    午12時38分許，若當時違規之機車駕駛人確為受處分人，則
    受處分人勢必無法在下午1 時許趕至工廠上班，惟受處分人
    之攷勤表上，97年6月4日部分並無特別註記等情，有前揭攷
    勤表在卷足憑，堪認受處分人於本件違規日期並無下午上班
    遲到之情形無訛。準此，本件違規行為之駕駛人，是否為受
    處分人，實堪置疑。
  (二)證人即舉發本件違規之臺中市警察局第五分局警備隊警員魏
    勝平於本院訊問時證述：伊當時在臺中市○○路與國校巷前
    面約4、50公尺處取締重大交通違規，見到1輛白色機車闖紅
    燈直行，即用指揮棒、鳴笛之方式要將之攔停，但該機車駕
    駛人不停，伊就騎機車過去要攔停，但該機車駕駛人就閃過
    去，當時該機車是由1 名男子騎乘，該男子之身材伊不知道
    ，無法確定是否是本件受處分人，且伊也不記得該機車之廠
    牌了，伊當時有將車牌記在便條紙上，又問伊同事車牌是否
    正確，當時的車流量很少，只有機車會闖紅燈，本件伊並未
    拍照，平時執行勤務時，會帶相機，有爭議時就會拍照，但
    闖紅燈因為速度太快，無法拍照，而本件違規地點並無路口
    監視錄影器，伊並未調取其他路口的監視錄影畫面等語，足
    證證人魏勝平就本件違規車輛、駕駛人，僅能描述機車之顏
    色，而無法確認本件受處分人即為當時其所見到之違規行為
    駕駛人，甚至無法描述當時機車駕駛人之身材等特徵，且其
    當時並未拍下違規車輛之照片，嗣後亦未調取附近路口之監
    視錄影氣畫面，以確認違規車輛之車牌。而機車之顏色，證
    人魏勝平藉由嗣後調取車籍資料之方式，亦可得知，自難僅
    憑其所證述違規機車之顏色與受處分人所有之車牌號碼HJ9-
    956 號重型機車相符，即認證人魏勝平之舉發無誤。況本件
    違規之車牌號碼，全憑證人魏勝平目視所見後記下，惟依證
    人魏勝平所描述本件舉發、欄停之過程，過程短暫、倉促，
    其一方面要攔停違規機車，同時又要記憶違規機車之車牌號
    碼，在此過程中，是否有錯認、誤看、誤寫之可能，無法全
    然排除，本件又乏以科學儀器所得之證據為佐證，是實難僅
    以證人魏勝平目測記憶所得之車牌號碼等資料，即逕認所記
    下之車牌號碼確係當時違規之機車無誤。
  (三)綜上所述，本院依據全卷證據資料，亦查無其他積極證據（
    如相片、錄影資料等）可資證明受處分人即係本件違規行為
    人，本諸罪疑唯輕之法則，自應為有利於受處分人之認定。
    從而，受處分人既非本件違規應受處罰之對象，原處分機關
    所為之處分，自難認為允洽，是本件受處分人之異議為有理
    由，應由本院將原處分撤銷，諭知受處分人不罰，以資適法
    。
據上論斷，應依道路交通管理處罰條例第87條第2 項、道路交通
案件處理辦法第20條前段之規定，裁定如主文。
中    華    民    國    97    年    12    月    31    日
                  交通法庭  法  官  郭妙俐
上正本證明與原本無異。
如不服本裁定，應於送達後5日內，向本院提出抗告狀（須附繕
本）。
                            書記官  廖鳳美
中    華    民    國    98    年    1     月     5    日


司法院資訊處製作；財團法人民間司法改革基金會備份。
